臺灣臺中地方法院民事裁定            100年度家聲字第287號
聲  請  人  陳王春桃
相  對  人  陳珠
上列聲請人聲請選任特別代理人事件，本院裁定如下：
    主      文
選任徐千惠為受監護宣告人陳珠辦理被繼承人陳茂盛遺產分割
相關事宜之特別代理人。
程序費用由聲請人負擔。
    理      由
一、按民法總則中華民國97年5月2日修正之條文施行前，已為禁
    治產宣告者，視為已為監護宣告；繫屬於法院之禁治產事件
    ，其聲請禁治產宣告者，視為聲請監護宣告；聲請撤銷禁治
    產宣告者，視為聲請撤銷監護宣告；並均於修正施行後，適
    用修正後之規定，民法總則施行法第4 條定有明文。次按監
    護人之行為與受監護人之利益相反或依法不得代理時，法院
    得因監護人、受監護人、主管機關、社會福利機構或其他利
    害關係人之聲請或依職權，為受監護人選任特別代理人，民
    法第1098條第2 項定有明文。前開規定依民法第1113條規定
    ，準用於成年人之監護。
二、聲請意旨略以：聲請人為相對人陳珠（女、民國○○年○月○
    ○日生、國民身分證統一編號：Ｚ000000000號）之母，相對
    人因精神分裂症，致無法合理處理自己事務，已達精神耗弱
    之程度，經本院於97年7月4日以97年度禁字第155號民事裁
    定宣告為禁治產人，法定監護人為聲請人及聲請人配偶即相
    對人父陳茂盛，然陳茂盛於100年8月8日死亡，相對人及聲
    請人即其監護人同為陳茂盛之繼承人，而有辦理遺產分割事
    宜之必要，惟因聲請人與相對人就該事件之利益相反，依法
    聲請人不得代理，爰聲請准予選任關係人徐千惠為相對人辦
    理陳茂盛遺產分割相關事宜之特別代理人等語。
三、本院查：
  (一)聲請人主張相對人前經本院以97年度禁字第155號民事裁定
    宣告為禁治產人，其為相對人之法定監護人等情，業據其提
    出上開民事裁定、戶籍謄本及除戶謄本各1份附卷可稽，復
    經本院依職權調取本院97年度禁字第155號宣告禁治產事件
    卷宗查閱屬實。依前揭說明，相對人既經為禁治產宣告，應
    視為已受監護宣告，合先敘明。
  (二)聲請人主張其為相對人之監護人，而與相對人同為陳茂盛之
    繼承人，有辦理陳茂盛遺產分割事宜之必要等事實，有繼承
    系統表、前揭戶籍謄本、除戶謄本各1件為證，應堪信為真
    實。而相對人與其監護人同為陳茂盛之繼承人，在辦理遺產
    分割事宜時，利益相反，依法聲請人自不得代理，則揆諸前
    揭說明，聲請人聲請為相對人選任特別代理人，為有理由。
    而關係人徐千惠（女、45年11月11日生，國民身分證統一編
    號：Ｚ000000000號）係相對人之阿姨，有戶籍謄本1件在卷
    可稽；且關係人徐千惠復表明同意擔任相對人特別代理人之
    意願，此有同意書附卷可稽，本院認由其擔任相對人辦理陳
    茂盛遺產分割相關事宜之特別代理人，應屬妥適，爰選任之
    。
四、依非訟事件131條之2第2項、122條第3項，裁定如主文。
中    華    民    國  100    年    9    月    14   日
                  家事法庭      法  官  涂秀玲
以上正本係照原本作成
如不服本裁定應於送達後10日內向本院提出抗告狀，並繳納抗告
費新台幣1,000元
中    華    民    國  100    年    9    月    14   日
                                書記官  薛淑玲